【裁判字號】    99,抗,87
【裁判日期】    990423
【裁判案由】    假處分
【裁判全文】
臺灣高等法院臺中分院民事裁定  99年度抗字第87號
抗  告  人  丙○○
代  理  人  張靜怡律師
複  代理人  江銘栗律師
            乙○○
相  對  人  台灣電力股份有限公司
法定代理人  甲○○
代  理  人  林易佑律師
上列當事人間聲請假處分事件，抗告人不服台灣彰化地方法院98
年度全字第ll號98年12月23日第一審裁定，提起抗告，本院裁定
如下:
    主    文
抗告駁回。
抗告訴訟費用由抗告人負擔。
    理    由
一本件抗告人以坐落彰化縣社頭鄉里○段938地號土地（下稱系
  爭土地）為伊所有，相對人因興建「南投一彰林」345KV輸電
  線路計劃在系爭土地鄰地處搭設第22A及23號高壓電塔，如將
  高壓電纜拉直架設，適經系爭土地上方，因伊自始即在系爭土
  地自任耕作，勢受嚴重影響。且相對人架設高壓電纜線，輸送
  高達345KV之高壓電所生之磁場及電磁輻射對人體產生危害，
  增加罹癌病變之可能性，倘相對人貿然施工，將使伊與所僱之
  農作工人恐遭高壓電磁場影響而不願任耕，伊即有面臨不能耕
  作之命運而有重大損害。為此願供擔保聲請定暫時狀態之假處
  分，請求於台灣彰化地方法院98年度訴字第584號判決確定前
  ，禁止相對人架設高壓電纜線通過系爭土地上方之行為。
二按於爭執之法律關係，為防止發生重大之損害或避免急迫之危
  險或有其他相類之情形而有必要時，得聲請為定暫時狀態之處
  分，民事訴訟法第538條第l項定有明文。就爭執之法律關係，
  為防止發生重大之損害或避免急迫之危險或有其他相類之情形
  而有必要定暫時狀態，即為假處分之原因。此假處分之原因，
  依民事訴訟法第538條之4、第533條、第526條第l項之規定，
  應由聲請假處分之人釋明之。最高法院22年抗字第1099號判例
  意旨認「爭執之法律關係，有定暫時狀態之必要者，係指因避
  重大之損害或因其他情事，有就爭執之法律關係，定暫時狀態
  之必要者而言，此必要之情事即為假處分之原因，應由聲請假
  處分之人，提出相當證據以釋明之，荀不能釋明此種情事之存
  在，即無就爭執之法律關係，定暫時狀態之必要」。本件抗告
  人聲請定暫時狀態之假處分，係以相對人架設高壓電纜線，輸
  送高達345KV之高壓電所生之磁場及電磁輻射對人體產生危害
  ，增加罹癌病變之可能性，倘相對人貿然施工，將使抗告人與
  所僱之農作工人恐遭高壓電磁場影響而不願任耕，抗告人即有
  面臨不能耕作之命運而有重大損害等情為據。惟抗告人就其所
  主張本件假處分係在避相對人架設高壓電纜線所產生之磁場及
  電磁輻射危害抗告人及所僱工人安全之重大損害，並未提出能
  即時調查之證據，抗告人就假處分之原因顯未能釋明，法院自
  不得准許抗告人供擔保以補釋明之欠缺，而為假處分之裁定。
三又相對人架設之「南投一彰林345KV輸電線路」，係為配合行
  政院核定第六輸變電計畫，將「彰林一次變電所」提昇為「彰
  林超高壓變電所」而興建，藉以改善彰南地區之供電品質，並
  解決中科二林園區用電之急迫需要，事關社會公共利益，若禁
  止相對人架設高壓電纜線通過系爭土地之上方，將會影響彰南
  地區之供電系統，與高壓電纜線通過系爭土地之上方僅會造成
  抗告人個人損害相較，即不能認抗告人受有急迫之危險，況相
  對人之高壓電纜線通過系爭土地之上方，抗告人非不得請求相
  對人補償，若因此造成抗告人損害，抗告人亦得請求相對人賠
  償，自無定禁止相對人架設高壓電纜線通過系爭土地上方之行
  為之暫時狀態必要。
四又相對人架設高壓電纜線通過系爭土地上方是否不符合電業法
  第51條但書「但以不妨礙其原有之使用及安全為限，並應於事
  先書面通知其所有人或占有人」之規定，而不得架設或應對抗
  告人負損害賠償責任，均屬實體之爭執，尚待本案之判決，非
  本件假處分之聲請所得審究。
五抗告人假處分之聲請不能准許，原法院予以裁定駁回，尚無不
  合。抗告意旨指摘原裁定不當，求予廢棄，為無理由，應予駁
  回。
六依民事訴訟法第495條之l第l項、第449條第l項、第95條、第7
  8條，裁定如主文。
中    華    民    國    99    年    4     月    23    日
                民事第四庭    審判長法  官  陳蘇宗
                                    法  官  李寶堂
                                    法  官  黃永祥
以上正本係照原本作成。
再為抗告應以適用法規顯有錯誤為理由。
如提起再抗告者應於裁定送達後10日內向本院提出抗告理由狀（
須按照他造人數附具繕本）並繳納抗告裁判費新臺幣1,000元，
同時委任律師或具有律師資格之關係人為代理人。
                                    書記官  陳如慧
中    華    民    國    99    年    4     月    23    日
                                                      Ｓ

司法院資訊處製作；財團法人民間司法改革基金會備份。
